【裁判字號】    97,訴,804
【裁判日期】    980416
【裁判案由】    違反毒品危害防制條例
【裁判全文】
臺灣嘉義地方法院刑事判決               97年度訴字第804號
公  訴  人  臺灣嘉義地方法院檢察署檢察官
被      告  丁○○
                    （另案臺灣嘉義監獄鹿草分監執行中）
選任辯護人  蕭敦仁律師
被      告  乙○○
選任辯護人  曾錦源律師
上列被告等因毒品危害防制條例等案件，經檢察官提起公訴（97
年度偵字第200號、97年度偵緝字第433號、97年度毒偵緝字第10
5號），本院判決如下：
    主  文
丁○○犯如附表所示之罪，各處如附表所示之刑。應執行有期徒
刑拾年，扣案之甲基安非他命參包（甲基安非他命驗餘淨重各為
零點捌壹公克、參參點肆陸公克、捌點陸壹參公克），均沒收銷
燬之，上開毒品外包裝袋參個、塑膠盒壹個、電子磅秤壹台及夾
鍊袋伍拾伍個，均沒收之；未扣案之行動電話壹支（含00000000
00號SIM卡壹張）沒收之，如全部或一部不能沒收時，應與乙○○連帶追徵其價額或以其財產抵償之。販賣第二級毒品所得新臺
幣共計肆仟元，均沒收之，其中扣案之新臺幣貳仟元應與乙○○
連帶沒收之，其中未扣案之新臺幣貳仟元，如全部或一部不能沒
收時，以其財產抵償之。
乙○○共同販賣第二級毒品，處有期徒刑柒年貳月。扣案之甲基
安非他命參包（甲基安非他命驗餘淨重各為零點捌壹公克、參參
點肆陸公克、捌點陸壹參公克），均沒收銷燬之，上開毒品外包
裝袋參個、塑膠盒壹個、電子磅秤壹台及夾鍊袋伍拾伍個，均沒
收之；未扣案之行動電話壹支（含0000000000號SIM卡壹張）沒
收之，如全部或一部不能沒收時，應與丁○○連帶追徵其價額或
以其財產抵償之。扣案之販賣第二級毒品所得新臺幣貳仟元，應
與丁○○連帶沒收之。
    犯 罪 事 實
一、丁○○（綽號苦瓜）前因施用毒品之毒品危害防制條例案件
    ，經本院以88年度毒聲字第4號裁定送觀察勒戒後，認有繼
    續施用毒品之傾向，再以88年度毒聲字第108號裁定令入戒
    治處所施以強制戒治1年，嗣經本院以88年度毒聲字第696號
    裁定停止強制戒治，所餘期間付保護管束，後本院再以88年
    度毒聲字第1547號裁定撤銷停止戒治，令入戒治處所施以強
    制戒治，再經本院以89年度毒聲字第962號裁定停止強制戒
    治，所餘期間付保護管束，於民國89年7月7日出監，而於89
    年7月18日保護管束期滿，未經撤銷，視為強制戒治期滿，
    並經檢察官於89年7月26日以89年度戒毒偵字第131號為不起
    訴處分確定。又因施用毒品之毒品危害防制條例等案件，經
    本院以90年度毒聲字第733號裁定令入戒治處所施以強制戒
    治1年，嗣經本院以91年度毒聲字第51號裁定停止強制戒治
    ，所餘期間付保護管束，於91年2月7日出監，而於91年7月
    21日保護管束期滿，未經撤銷，視為強制戒治期滿，並經提
    起公訴，經本院以90年度訴字第556號判處應執行有期徒刑1
    年2月確定。再因施用毒品之毒品危害防制條例案件，經本
    院以92年度訴字第162號判處有期徒刑10月確定，而與上揭
    有期徒刑1年2月接續執行，於94年3月29日假釋，並於94年7
    月20日假釋期滿，所餘刑期內未經撤銷假釋，其未執行之刑
    ，以已執行論。猶不知悔改：
  (一)基於販賣第2級毒品以營利之犯意，於96年12月6日至同年12
    月20日間之不詳日期、時間，經丙○○以0000000000號行動
    電話，撥打丁○○所有之0000000000號行動電話，欲購買甲
    基安非他命，2人於電話中約定交易之時間、地點，於約30
    分鐘後，在嘉義市○區○○路2段600號行政院國軍退除役官
    兵輔導委員會嘉義榮民醫院前，由丁○○以新臺幣（下同）
    1,000元之價格，販賣甲基安非他命1包予丙○○。
  (二)基於販賣第2級毒品以營利之犯意，於96年12月6日至同年12
    月20日間之不詳日期、時間，經丙○○以上揭行動電話，撥
    打丁○○所有之上開行動電話，欲購買甲基安非他命，2人
    於電話中約定交易之時間、地點，於約30分鐘後，在嘉義市
    ○區○○路與上海路口地下道旁，由丁○○以1,000元之價
    格，販賣甲基安非他命1包予丙○○。
  (三)丁○○與乙○○共同基於販賣第2級毒品以營利之犯意聯絡
    ，於96年12月21日17時多許，2人在嘉義市○○街100號2樓
    友人黃松輝住處，經丙○○以上揭行動電話，撥打丁○○所
    有之上開行動電話，丁○○接通電話後，交給乙○○，丙○○表示欲購買甲基安非他命2,000元，由乙○○告知丁○○
    ，丁○○因而指示乙○○於電話中與丙○○約定交易之數量
    、價格，並交給乙○○甲基安非他命1包，由乙○○於同日
    17時30分許，在嘉義市○○路與民族路口，以2,000元之價
    格，販賣甲基安非他命1包予丙○○，並收取現金2,000元。
    嗣乙○○與丙○○交易完成後，尚未離去之際，為員警當場
    查獲，在丙○○身上扣得上揭甲基安非他命1包（扣於丙○○施用毒品案件），在乙○○身上扣得上開現金2,000元。
    於同日18時許，經乙○○帶同員警至上址欲追查丁○○，丁○○見員警抵達上址，旋即自2樓跳窗逃逸，為警在上址客
    廳桌上，扣得丁○○所有之塑膠盒1個，內有甲基安非他命2
    包、電子磅秤1台、夾鍊袋55個、斜削吸管3支、注射針筒22
    支及現金38,300元等物。
  (四)丁○○於強制戒治執行完畢釋放後，再基於施用第1級毒品
    、第2級毒品之犯意，於97年4月2日某時許，在嘉義縣溪口
    鄉坪頂村上坪3號住處，以將海洛因及甲基安非他命置入玻
    璃球內，加熱燒烤吸食煙霧之方式，同時施用海洛因及甲基
    安非他命1次。嗣於97年4月3日4時50分許，駕駛自用小客車
    ，行經嘉義縣民雄鄉○○村○○路與保生街口，經警臨檢盤
    查，因拒絕攔檢駕車逃逸，於同日5時許，在嘉義縣溪口鄉
    ○○村○○○○路口前為警攔停，並於同日6時55分許，經
    警徵得其同意採尿送驗，呈嗎啡及甲基安非他命陽性反應，
    始查悉上情。
二、案經嘉義市警察局第一分局及嘉義縣警察局民雄分局報請臺
    灣嘉義地方法院檢察署檢察官偵查起訴。
    理  由
壹、程序事項：
一、按被告以外之人於審判外之言詞或書面陳述，除法律有規定
    者外，不得作為證據。當事人、代理人或辯護人於法院調查
    證據時，知有第159條第1項不得為證據之情形，而未於言詞
    辯論終結前聲明異議者，視為有前項之同意。被告以外之人
    於偵查中向檢察官所為之陳述，除顯有不可信之情況者外，
    得為證據。刑事訴訟法第159條第1項、第159條之5第2項、
    第159條之1第2項分別定有明文。查證人即被告乙○○、證
    人丙○○、甲○○於警詢時之陳述，係被告丁○○以外之人
    於審判外之陳述，係屬傳聞證據，被告丁○○之辯護人並於
    本院準備程序時爭執其證據能力，是其等此部分之陳述，對
    被告丁○○應認無證據能力。又本件被告乙○○、證人丙○○於檢察官依法訊問並命具結之證詞，本院審酌其等於證述
    時之外在環境及情況，並無顯有不可信之情況，從而其等此
    部分之證述，應有證據能力。
二、證人甲○○於偵查時結證稱：苦瓜（指丁○○）找伊時，有
    把毒品拿出來，並且打開讓伊看，所以伊知道他有帶扣案的
    這些毒品來找伊等語（見97年度偵字第200號卷-下稱偵卷，
    第30頁），惟證人甲○○於本院審理時結證稱：伊記得偵查
    時沒有這樣說，當時伊人不舒服，流目油（台語）、打哈欠
    等，毒癮發作，一直想要趕快回去，伊沒有辦法看筆錄，因
    為伊眼睛視網膜病變，看不清楚等語（見本院97年度訴字第
    804號卷-下稱本院卷，第1卷第165、171、176頁），則證人
    甲○○於偵查時之證述是否有證據能力，尚非無疑。而證人
    甲○○於偵查時全程連續錄影、錄音，並無中斷，採一問一
    答方式，證人甲○○聲音自然語氣平和，神情正常，在偵訊
    過程多次打哈欠，檢察官訊問時聲音自然語氣平和，並無強
    暴脅迫等不正訊問之情事，業經本院當庭勘驗偵查錄影光碟
    屬實，製有勘驗筆錄、偵查譯文各1份在卷足考（見本院卷
    第2卷第9、22-27頁），是證人甲○○於偵查時確有為上揭
    證述，且證人甲○○於偵查時雖數次打哈欠，或因想睡覺造
    成，尚難遽認係因毒癮發作，參以證人甲○○於偵查過程，
    並未出現言語含糊、眼睛流淚、神智不清、臉色疲憊等嚴重
    毒癮發作情形，對於檢察官之問話均能明白理解，並能清楚
    回答，是縱認證人甲○○於偵查時確實毒癮發作，然其症狀
    顯屬輕微，並不影響其於偵查時之應答，足認證人甲○○於
    偵查時之證述係出於自由意志，應有證據能力。
貳、實體事項：
一、訊據被告丁○○對於上揭施用海洛因、甲基安非他命之犯行
    坦承不諱，被告乙○○固供承有依被告丁○○指示交付甲基
    安非他命1包予丙○○，並收取現金2,000元等情，惟被告丁○○、乙○○對於販賣第2級毒品之犯行，均矢口否認，被
    告丁○○辯稱：伊沒有販賣甲基安非他命予丙○○，之前丙○○常常打電話給伊，伊都不理他，他可能有報復心態，他
    打電話給伊都說一些有的沒有的，伊不聽他講。96年12月21
    日丙○○打電話來，伊身體不舒服，不清楚他到底要找誰，
    就把電話丟給乙○○聽，人繼續在沙發上睡覺，伊不曉得後
    來乙○○到哪裏，伊不可能有在販賣毒品，叫乙○○送毒品
    給丙○○。警方搜索的地方不是伊家，扣案東西只有錢是伊
    的，放在伊包包下面，當時因為伊有吸食海洛因所以逃逸，
    逃逸的時候從包包掉下去的，其他東西不是伊的，伊不知道
    是何人的云云。被告乙○○辯稱：丙○○的電話不是伊接的
    ，伊都沒有接聽，偵查時伊說丁○○接了之後，再交給伊聽
    的部分，所述不實在，當時說錯了。毒品是丁○○拜託伊拿
    去給丙○○的，東西不是伊的，伊沒有跟丁○○共同販賣毒
    品云云。然查：
  (一)上揭販賣第2級毒品之犯罪事實，業據證人丙○○於偵查時
    結證綦詳（見偵卷第19-20頁），並經被告乙○○就犯罪事
    實欄一(三)部分於偵查時結證屬實（見偵卷第11-13頁），且
    被告乙○○並於本院審理時就其有於犯罪事實欄一(三)之時間、
    地點，依被告丁○○指示交付甲基安非他命1包予丙○○，
    並收取現金2,000元等情結證明確（見本院卷第1卷第178-20
    4頁），復有自願搜索同意書、搜索扣押筆錄各3份、照片14
    張等附卷可憑（見警卷第1卷第10-12、15-18頁、第2卷第35
    -37、39-44頁），又扣案疑似甲基安非他命之白粉3包，經
    送鑑定結果確含有甲基安非他命成分，甲基安非他命驗餘淨
    重各為0.81公克、33.46公克、8.613公克，此有內政部警政
    署刑事警察局97年4月30日刑鑑字第0970058529號鑑定書1份
    、高雄醫學大學附設中和紀念醫院檢驗報告2份附卷可憑（
    見97年度偵緝字第433號卷第23頁、本院卷第1卷第47頁、第
    2卷第35頁），另有甲基安非他命3包、塑膠盒1個、電子磅
    秤1台及夾鍊袋55個扣案可資佐證，足認被告丁○○、乙○○確有販賣第2級毒品之犯行。
  (二)上揭施用毒品之犯罪事實，並經被告丁○○於本院審理時坦
    承不諱（見本院卷第2卷第182頁），且被告丁○○於97年4
    月3日6時55分許，經警採尿送驗結果，呈嗎啡及甲基安非他
    命陽性反應，有正修科技大學超微量研究科技中心檢驗報告
    、代號與真實姓名對照表各1紙在卷可參（見警卷第3卷第5
    、11頁），足認被告丁○○之自白與事實相符。按毒品危害
    防制條例於92年7月9日修正公布，自93年1月9日施行，其中
    第20條、第23條將施用毒品之刑事處遇程序，區分為「初犯
    」及「5年內再犯」、「5年後再犯」。依其立法理由之說明
    ：「初犯」，經觀察、勒戒或強制戒治後，應為不起訴處分
    或不付審理之裁定；經觀察、勒戒或強制戒治執行完畢釋放
    後，「5年內再犯」者，因其再犯率甚高，原實施之觀察、
    勒戒及強制戒治既已無法收其實效，爰依法追訴或裁定交付
    審理。至於經觀察、勒戒或強制戒治執行完畢釋放後，「5
    年後再犯」者，前所實施之觀察、勒戒或強制戒治已足以遮
    斷其施用毒品之毒癮，為期自新及協助其斷除毒癮，仍適用
    「初犯」規定，先經觀察、勒戒或強制戒治之程序。從而依
    修正後之規定，僅限於「初犯」及「5年後再犯」二種情形
    ，始應先經觀察、勒戒或強制戒治程序。倘被告於5年內已
    再犯，經依法追訴處罰，縱其第3次（或第3次以上）再度施
    用毒品之時間，在初犯經觀察、勒戒或強制戒治執行完畢釋
    放5年以後，已不合於「5年後再犯」之規定，且因已於「5
    年內再犯」，顯見其再犯率甚高，原實施觀察、勒戒或強制
    戒治，已無法收其實效，即應依該條例第10條處罰，最高法
    院95年度第7次刑事庭會議決定可資參照。查被告丁○○前
    因施用毒品之毒品危害防制條例案件，經本院以88年度毒聲
    字第4號裁定送觀察勒戒後，認有繼續施用毒品之傾向，再
    以88年度毒聲字第108號裁定令入戒治處所施以強制戒治1年
    ，嗣經本院以88年度毒聲字第696號裁定停止強制戒治，所
    餘期間付保護管束，後本院再以88年度毒聲字第1547號裁定
    撤銷停止戒治，令入戒治處所施以強制戒治，再經本院以89
    年度毒聲字第962號裁定停止強制戒治，所餘期間付保護管
    束，於89年7月7日出監，而於89年7月18日保護管束期滿，
    未經撤銷，視為強制戒治期滿，並經檢察官於89年7月26日
    以89年度戒毒偵字第131號為不起訴處分確定。又因施用毒
    品之毒品危害防制條例等案件，經本院以90年度毒聲字第73
    3號裁定令入戒治處所施以強制戒治1年，嗣經本院以91年度
    毒聲字第51號裁定停止強制戒治，所餘期間付保護管束，於
    91年2月7日出監，而於91年7月21日保護管束期滿，未經撤
    銷，視為強制戒治期滿，並經提起公訴，經本院以90年度訴
    字第556號判處應執行有期徒刑1年2月確定。再因施用毒品
    之毒品危害防制條例案件，經本院以92年度訴字第162號判
    處有期徒刑10月確定，而與上揭有期徒刑1年2月接續執行，
    於94年3月29日假釋，並於94年7月20日假釋期滿，所餘刑期
    內未經撤銷假釋，其未執行之刑，以已執行論，有臺灣高等
    法院被告前案紀錄表1份附卷可憑，是被告丁○○於強制戒
    治執行完畢釋放後，於5年內已再犯，並經依法追訴處罰，
    雖其本件再度施用毒品之時間，在經強制戒治執行完畢釋放
    5年以後，已不合於「5年後再犯」之規定，依上開決定，應
    依法追訴處罰甚明。
  (三)我國查緝毒品之施用或販賣一向執法甚嚴，對於販賣毒品者
    尤科以重度刑責，又販賣毒品既係違法行為，當非可公然為
    之，亦無公定價格，且容易分裝並增減份量，而每次買賣之
    價量，可能隨時依雙方關係深淺、資力、需求量及對行情之
    認知、來源是否充裕、查緝是否嚴謹、購買者被查獲時供述
    購買對象之可能風險之評估等情形，而異其標準，非可一概
    而論；而買受毒品之人通常亦無法探知販毒者賺取利潤幾何
    ，是販賣毒品之利得，除販毒者坦承犯行或價量俱臻明確外
    ，委難察得實情，販賣之人從價差或量差中牟利之方式雖異
    ，其意圖營利之販賣行為則同一。是以因甲基安非他命量微
    價高，販賣者率有利益可圖，被告丁○○、乙○○販賣甲基
    安非他命，如無利益可得，又豈會甘冒遭警查獲可能處以重
    刑之風險而如此作為，是被告2人雖否認販賣甲基安非他命
    之犯行，而無可查證其賣出確實賺取之差價，惟依前所述，
    被告2人販賣甲基安非他命當有意圖營利之犯意。
  (四)證人丙○○就被告丁○○第1、2次販賣甲基安非他命乙節，
    於偵查時結證稱：第1次在96年12月1日下午2、3點前後，確
    實的日期及時間伊不確定，當時苦瓜在榮民醫院門口，當面
    拿安非他命給伊及收錢的。第2次是距離現在約2星期，大約
    是在96年12月7日下午2、3點，確實的日期及時間伊不確定
    ，約在世賢路與上海路路口地下道的附近，也是丁○○拿給
    伊並收錢的等語（見偵卷第19頁），對於購買甲基安非他命
    之日期、時間，無法明確證述，然衡諸施用毒品者其購買毒
    品之來源要非僅只一端，又購買毒品施用涉及犯罪，其交易
    過程自極隱密迅速，且施用毒品具成癮性，施用者既係於毒
    癮發作時前往購買毒品，其迫切需用之際，自難期就上開枝
    節性、細節性之事實為詳確之記憶，是證人丙○○就此部分
    之事實，雖無法明確證述，惟其對於被告丁○○上揭2次販
    賣甲基安非他命之基本事實，於偵查時已結證明確，是證人
    丙○○所為之證詞仍具證據價值，本院仍得採信證人丙○○
    之證詞，認定被告丁○○確有上開2次販賣甲基安非他命之
    犯行。
  (五)按現行刑法關於正犯、從犯之區別，本院所採見解，係以其
    主觀之犯意及客觀之犯行為標準，凡以自己犯罪之意思而參
    與犯罪，無論其所參與者是否犯罪構成要件之行為，皆為正
    犯，其以幫助他人犯罪之意思而參與犯罪，其所參與者，苟
    係犯罪構成要件之行為，亦為正犯，必以幫助他人犯罪之意
    思而參與犯罪，其所參與者又為犯罪構成要件以外之行為，
    始為從犯（最高法院25年上字第2253號判例可資參照）。查
    證人丙○○於偵查時結證稱：大約21日下午5點，伊用00000
    00000打苦瓜0000000000電話，但是苦瓜沒有接電話，而是
    直接由乙○○接電話的，伊當時在電話中說要找苦瓜，乙○○問伊說找苦瓜要幹嘛，伊在電話中向乙○○說要買「男仔
    」也就是安非他命2,000元，乙○○直接與伊約在和平路與
    民族路口給錢及拿安非他命，乙○○交安非他命給伊，同時
    收錢等語（見偵卷第19頁），證人甲○○於本院審理時結證
    稱：丁○○有接到1通電話，然後就推給乙○○聽等語（見
    本院卷第1卷第160頁），被告乙○○於偵查時並結證稱：丙○○打電話給苦瓜要買安非他命，伊當時與苦瓜一起在嘉義
    市東市場附近的朋友家泡茶，苦瓜講一聲喂之後就把電話拿
    給伊聽，電話當時有顯示泡泡龍，也就是丙○○，丙○○說
    他要2千元「男生」，伊就告訴苦瓜，苦瓜就要伊與丙○○
    約地點，因為苦瓜當時海洛因藥癮犯了，又沒有帶海洛因止
    癮，所以他就拿安非他命給伊，叫伊拿去給丙○○交易等語
    （見偵卷第11頁），且被告乙○○於偵查時確有為上揭證述
    ，業經本院當庭勘驗偵查錄影光碟屬實，製有勘驗筆錄、偵
    查譯文各1份在卷足考（見本院卷第2卷第8、11-21頁），參
    以被告乙○○於本院審理時對於其上揭於偵查時陳述之任意
    性不爭執（見本院卷第2卷第164頁），是被告乙○○之證述
    核與證人丙○○、甲○○之證述一致，足認其上揭證述應堪
    採信，故被告乙○○於本院審理時翻異前詞，而以上詞置辯
    ，顯係卸責之詞，委無足採。再者，本件被告乙○○於偵查
    時已自承因被告丁○○之指示，而於電話中與證人丙○○約
    定交易甲基安非他命之數量、價格，達成契約之合致，著手
    於犯罪行為之實行，已與被告丁○○有販賣第2級毒品之犯
    意聯絡，而後又前往約定地點交付毒品予丙○○，並收取販
    賣所得價金，所為係販賣甲基安非他命之構成要件行為，自
    應論以販賣第2級毒品罪之共同正犯，辯護人認被告乙○○
    係幫助犯，或應成立轉讓第2級毒品罪，尚有未合，被告乙○○否認與被告丁○○有犯意聯絡，顯係飾卸之詞，尚非可
    採。
  (六)雖被告丁○○以上詞置辯，而證人丙○○就被告丁○○第1
    、2次販賣甲基安非他命之日期、時間，於偵查時無法明確
    證述，然證人丙○○對於該2次與被告丁○○聯絡之方式、
    交易之數量、價格、交付地點、被告丁○○所使用之交通工
    具等情，於偵查時均證述明確清楚，且依證人丙○○使用之
    0000000000號行動電話，及被告丁○○所有之0000000000號
    行動電話，於96年12月1日、96年12月7日固無通聯，然2人
    自96年12月6日起至同年12月20日止，有多次通聯，有上揭
    行動電話通聯紀錄各1份在卷可憑（見本院卷第2卷第46-131
    頁），是證人丙○○於偵查時證稱其於96年12月1日前後、
    96年12月7日前後，有以上揭行動電話聯絡被告丁○○，向
    被告丁○○購買甲基安非他命各1次，所述應堪採信。至被
    告丁○○雖聲請傳喚證人丙○○到庭，然證人丙○○經本院
    傳喚於97年12月15日、98年4月2日到庭，並向其住、居所送
    達，均經合法送達，惟未到庭，囑警拘提亦未獲，有送達證
    書4份、拘票及拘提報告書1份在卷足考（見本院卷第1卷第
    145-146、219-224頁、第2卷第153-154頁），且證人丙○○
    於98年2月26日經臺灣嘉義地方法院檢察署通緝，亦有通緝
    記錄表1份附卷可憑（見本院卷第2卷第158頁），是證人丙○○未於本院審理時到庭，而無從確認究係上揭期間之何日
    期、時間向被告丁○○購買甲基安非他命2次，惟證人丙○○於查獲翌日之96年12月22日檢察官訊問時，距其第1、2次
    向被告丁○○購買甲基安非他命之時相距不遠，即無法記憶
    是何日期、時間購買甲基安非他命，則依常理判斷，縱認證
    人丙○○到庭，亦無可能確認第1、2次購買之日期、時間。
    再者，就被告丁○○、乙○○共同販賣甲基安非他命予證人
    丙○○部分，均據證人丙○○、被告乙○○於偵查時結證綦
    詳，已詳如前述，參以證人丙○○於偵查時結證稱：伊與乙○○通話後，有再打電話給丁○○確認，丁○○有接電話，
    後來因為在約定的地點等很久，伊再打電話給丁○○，丁○○說乙○○有送過來等語（見偵卷第20頁），且觀諸卷附證
    人丙○○使用之0000000000號行動電話通聯紀錄（見本院卷
    第2卷第137頁），於96年12月21日17時10分至同日17時27分
    ，與被告丁○○所有之0000000000號行動電話，有6通通聯
    ，是證人丙○○證述與被告乙○○約定交易之時間、地點後
    ，有再撥打電話與被告丁○○確認，應與事實相符，足見被
    告丁○○確有指示被告乙○○販賣甲基安非他命予證人丙○○，與被告乙○○有犯意聯絡，自為共同正犯，被告丁○○
    上揭所辯，係屬卸責之詞，尚難令人採信。
  (七)綜上所述，足認被告丁○○自白部分與事實相符，被告丁○○、乙○○上揭所辯部分，均係飾卸之詞，委無可採。本件
    事證明確，被告2人之犯行均堪予認定。
二、論罪科刑部分：
  (一)核被告丁○○犯罪事實欄一(一)(二)(三)所為，均係犯毒品危害防
    制條例第4條第2項之販賣第2級毒品罪；犯罪事實欄一(四)所
    為，係犯毒品危害防制條例第10條第1項之施用第1級毒品罪
    ，及同條例第10條第2項之施用第2級毒品罪。核被告乙○○
    犯罪事實欄一(三)所為，係犯毒品危害防制條例第4條第2項之
    販賣第2級毒品罪。被告丁○○、乙○○就犯罪事實欄一(三)
    之犯行，共同犯罪，彼此間有犯意聯絡及行為分擔，均為共
    同正犯。被告丁○○、乙○○持有第2級毒品之低度行為，
    各應為販賣、施用之高度行為所吸收，均不另論罪。被告丁○○以一施用毒品行為，同時施用海洛因、甲基安非他命，
    係一行為觸犯數罪名，為想像競合犯，應依刑法第55條規定
    從一重之施用第1級毒品罪論處。被告丁○○所犯上揭4罪，
    犯意各別，行為互殊，應予分論併罰，檢察官認被告丁○○
    販賣第2級毒品之犯行應論以集合犯，於法未合。被告丁○○受徒刑之執行完畢後，5年以內故意再犯本件有期徒刑以
    上之罪，均為累犯，除販賣第2級毒品罪之法定刑為無期徒
    刑部分依法不得加重外，均應依刑法第47條第1項規定加重
    其刑。爰審酌被告丁○○、乙○○國中畢業之智識程度，不
    思以正當途徑賺取金錢，竟以販賣毒品圖不法所得，足以使
    購買施用者導致生理及心理毒害，形成生理成癮性及心理依
    賴性，嚴重戕害國民身心健康，危害社會治安，無視於國家
    杜絕毒品危害之禁令，出售圖利，販賣毒品之所得；被告丁○○前因施用毒品犯行，經強制戒治執行完畢，猶不思藉機
    徹底戒除施用毒品之惡習，再次施用毒品，惟其施用毒品係
    自戕行為，本件施用毒品之手段，及被告丁○○坦承施用毒
    品犯行，被告丁○○、乙○○均否認販賣毒品之犯後態度等
    一切情狀，就被告丁○○各量處如附表所示之刑，就被告乙○○量處如主文所示之刑，並就被告丁○○定其應執行之刑
    ，以示懲儆。
  (二)沒收部分：
  1.扣案之塑膠盒1個，內有甲基安非他命2包、電子磅秤1台、
    夾鍊袋55個、斜削吸管3支、注射針筒22支，被告丁○○於
    本院審理時否認係其所有（見本院卷第2卷第167頁），而證
    人甲○○於本院審理時亦結證否認係被告丁○○所有（見本
    院卷第1卷第162頁），然上揭物品係被告丁○○所有乙節，
    已據證人甲○○於偵查時結證如前所述（見偵卷第30頁），
    並經被告乙○○於偵查時結證稱：這些都是苦瓜的，伊和苦
    瓜一起到延平街時，有看見苦瓜帶到該址，拿出來放在桌上
    ，當時並且有將盒子打開，甲○○及伊都知道裏面是裝安非
    他命等物（見偵卷第12頁），2人之證述互核一致，足認證
    人甲○○於偵查時之證述與事實相符，是證人甲○○翻異前
    詞，而於本院審理時為上開證述，顯係迴護被告丁○○之詞
    ，尚難採信。
  2.扣案之甲基安非他命3包（其中1包扣在丙○○97年度訴字第
    125號施用毒品案件），係被告丁○○、乙○○供犯罪事實
    欄一(三)犯罪所用，業經採證認定詳如前述，而扣於證人丙○○上揭案件之甲基安非他命1包，雖經檢察官執行沒收銷燬
    ，然尚未執行完畢現仍存在，並未滅失，業據本院調取上揭
    執行卷宗核閱無訛，於本件仍應為沒收銷燬之諭知（最高法
    院94年度台上字第1017號裁判可資參照），是上揭扣案之甲
    基安非他命3包屬毒品危害防制條例所稱之第2級毒品，爰均
    依毒品危害防制條例第18條第1項前段之規定，在該次犯行
    宣告沒收銷燬之。扣案之上開甲基安非他命外包裝袋3個、
    塑膠盒1個，分別用於包裹毒品、放置毒品，防其裸露、逸
    出、潮濕，便於持有藉以販賣甲基安非他命，則依毒品危害
    防制條例第19條第1項規定在該次犯行宣告沒收之。又扣案
    之電子磅秤1台，被告丁○○雖否認係供販賣毒品所用（見
    本院卷第2卷第167頁），然被告丁○○以固定價格販賣毒品
    ，必須以電子磅秤秤重，方可知悉毒品之重量，堪認係被告
    丁○○供犯罪事實欄一(三)販賣毒品犯罪所用之物，應依毒品
    危害防制條例第19條第1項規定在該次犯行宣告沒收，且因
    無證據證明被告丁○○在犯罪事實欄一(一)(二)之犯行時，已購
    入上揭電子磅秤使用，故不在該2次犯行宣告沒收。扣案之
    夾鍊袋55個，可用於包裹毒品，便於持有藉以販賣甲基安非
    他命，係被告丁○○所有供犯罪預備之物，爰依刑法第38條
    第1項第2款在犯罪事實欄一(三)之犯行宣告沒收。
  3.按犯毒品危害防制條例第4條至第9條、第12條、第13條或第
    14條第1項、第2項之罪者，其供犯罪所用或因犯罪所得之財
    物，均沒收之，如全部或一部不能沒收時，追徵其價額或以
    其財產抵償之，毒品危害防制條例第19條第1項定有明文。
    倘犯罪所得之財物為新台幣時，因其本身即為我國現行貨幣
    價值之表示，固不發生追徵其價額之問題，惟其供犯罪所用
    或因犯罪所得之物若為新台幣以外之財物，而全部或一部不
    能沒收時，則應追徵其價額，使其繳納與原物相當之價額，
    或以其財產抵償之，方能達到沒收之目的（最高法院98年度
    台上字第1594號裁判可資參照）。
  (1)被告丁○○供販賣毒品犯罪所用之行動電話1支（含0000000
    000號SIM卡1張），係被告丁○○所有，已據其於本院審理
    時供承在卷（見本院卷第2卷第186頁），雖未扣案，然無證
    據證明業已滅失，應依毒品危害防制條例第19條第1項規定
    宣告沒收之，就犯罪事實欄一(一)(二)之犯行，如全部或一部不
    能沒收時，追徵其價額或以其財產抵償之，就犯罪事實欄一
    (三)之犯行，如全部或一部不能沒收時，被告丁○○、乙○○
    應連帶追徵其價額或以其財產抵償之。
  (2)被告丁○○犯罪事實欄一(一)(二)之犯行，販賣甲基安非他命所
    得均為1,000元，應依毒品危害防制條例第19條第1項規定宣
    告沒收之。又因本案雖扣得被告丁○○所有之現金38,300元
    ，惟被告丁○○否認係販賣毒品之所得，被告乙○○並於本
    院審理時結證稱：這2次販賣毒品之1,000元，是否扣在38,3
    00元，伊不知道等語（見本院卷第1卷第200頁），復查無證
    據證明上揭現金包含該2次販賣甲基安非他命所得，故仍諭
    知2次販賣甲基安非他命所得各1,000元，如全部或一部不能
    沒收時，以其財產抵償之。扣案被告丁○○、乙○○犯罪事
    實欄一(三)之販賣甲基安非他命所得2,000元，應依毒品危害
    防制條例第19條第1項規定宣告連帶沒收之（因2,000元現金
    已扣案，並無不能沒收之情形，爰不諭知如一部或全部不能
    沒收時，以其財產抵償之）。
  4.扣案之斜削吸管3支、注射針筒22支及現金38,300元，查無
    證據證明係被告丁○○供本件犯罪所用或供犯罪預備所用之
    物，爰不併予諭知沒收。
據上論斷，應依刑事訴訟法第299條第1項前段，毒品危害防制條
例第4條第2項、第10條第1項、第2項、第18條第1項前段、第19
條第1項，刑法第11條前段、第28條、第55條、第47條第1項、第
51條第5款、第38條第1項第2款，判決如主文。
本案經檢察官陳昱奉到庭執行職務。
中    華    民    國    98    年    4     月    16    日
                刑事第二庭  審判長法  官  沈福財
                                  法  官  林青怡
                                  法  官  卓春慧
以上正本證明與原本無異。
如不服本判決應於收受判決後10日內向本院提出上訴書狀，並應
敘述具體理由；其未敘述上訴理由者，應於上訴期間屆滿後20日
內向本院補提理由書（均須按他造當事人之人數附繕本）「切勿
逕送上級法院」。
中    華    民    國    98    年    4     月    16    日
                                  書記官  李玫娜
附錄本案論罪科刑法條全文：
毒品危害防制條例第4條第2項：
製造、運輸、販賣第二級毒品者，處無期徒刑或7年以上有期徒
刑，得併科新臺幣7百萬元以下罰金。
毒品危害防制條例第10條：
施用第一級毒品者，處6月以上5年以下有期徒刑。
施用第二級毒品者，處3年以下有期徒刑。
附表：
┌───────┬────────────────────┐
│     犯行     │                論罪科刑                │
├───────┼────────────────────┤
│犯罪事實欄一(一)│丁○○販賣第二級毒品，累犯，處有期徒刑柒│
│              │年伍月。未扣案之行動電話壹支（含00000000│
│              │43號SIM卡壹張）沒收之，如全部或一部不能 │
│              │沒收時，追徵其價額或以其財產抵償之；未扣│
│              │案之販賣第二級毒品所得新臺幣壹仟元沒收之│
│              │，如全部或一部不能沒收時，以其財產抵償之│
│              │。                                      │
├───────┼────────────────────┤
│犯罪事實欄一(二)│丁○○販賣第二級毒品，累犯，處有期徒刑柒│
│              │年伍月。未扣案之行動電話壹支（含00000000│
│              │ 43號SIM卡壹張）沒收之，如全部或一部不能│
│              │沒收時，追徵其價額或以其財產抵償之；未扣│
│              │案之販賣第二級毒品所得新臺幣壹仟元沒收之│
│              │，如全部或一部不能沒收時，以其財產抵償之│
│              │。                                      │
├───────┼────────────────────┤
│犯罪事實欄一(三)│丁○○共同販賣第二級毒品，累犯，處有期徒│
│              │刑柒年陸月。扣案之甲基安非他命參包（甲基│
│              │安非他命驗餘淨重各為零點捌壹公克、參參點│
│              │肆陸公克、捌點陸壹參公克），均沒收銷燬之│
│              │；上開毒品外包裝袋參個、塑膠盒壹個、電子│
│              │磅秤壹台及夾鍊袋伍拾伍個，均沒收之；未扣│
│              │案之行動電話壹支（含0000000000號SIM卡壹 │
│              │張）沒收之，如全部或一部不能沒收時，應與│
│              │乙○○連帶追徵其價額或以其財產抵償之。扣│
│              │案之販賣第二級毒品所得新臺幣貳仟元，應與│
│              │乙○○連帶沒收之。                      │
├───────┼────────────────────┤
│犯罪事實欄一(四)│丁○○施用第一級毒品，累犯，處有期徒刑拾│
│              │月。                                    │
└───────┴────────────────────┘


司法院資訊處製作；財團法人民間司法改革基金會備份。
